【裁判字號】    91,簡上,32
【裁判日期】    920813
【裁判案由】    遷讓房屋
【裁判全文】
臺灣臺東地方法院民事判決  九十一年度簡上字第三二號
    上  訴  人  乙○○
    訴訟代理人  丙○○
    被上訴人    台東縣政府
    法定代理人  甲○○
    訴訟代理人  劉秀真律師
右當事人間請求遷讓房屋事件，上訴人對於中華民國九十一年七月五日本院臺東簡易
庭九十年度東簡字第三二七號第一審判決提起上訴，本院判決如左：
    主      文
上訴駁回。
第二審訴訟費用由上訴人負擔。
    事實及理由
壹、被上訴人主張：坐落台東縣台東市○○段五一一之六地號土地及其上同段五Ｏ八
    八建號即門牌號碼為台東縣台東市○○路一七四號之建物（下稱系爭建物）為台
    東縣所有，被上訴人為管理機關，上訴人無權占用系爭建物，拒不返還，爰依所
    有物返還請求權之法律關係，請求上訴人返還等語。並聲明：駁回上訴。
貳、上訴人則以：上訴人於民國（下同）三十六年間日本政府撤離台灣時，見系爭建
    物無人居住使用，乃予以占用，並為修繕迄今，其於占有物上行使權利，自得推
    定適法有此權利等語資為抗辯。並聲明：一、原判決不利於上訴人部分廢棄；二
    、前開廢棄部分被上訴人在第一審之訴駁回。
參、得心證之理由：
一、被上訴人主張系爭建物為台東縣所有，被上訴人為管理機關，惟目前由上訴人占
    有使用之事實，業據其提出建物登記謄本、七十九年十一月七日、八十年五月九
    日被上訴人請求返還系爭建物函二紙、建物照片十二幀等件為證，上訴人對之亦
    不爭執，堪信其主張為真正。
二、按所有權人對於無權占有或侵奪其所有物者，得請求返還之；當事人主張有利於
    己之事實者，就其事實有舉證之責任，民法第七百六十七條前段、民事訴訟法第
    二百七十七條前段分別定有明文。又以無權占有為原因，請求返還所有物之訴，
    被告對原告就其物有所有權存在之事實無爭執，而僅以非無權占有為抗辯者，原
    告於被告無權占有之事實，無舉證責任，被告應就其取得占有，係有正當權源之
    事實證明之，如不能證明，則應認原告之請求為有理由（最高法院七十二年度台
    上字第一五五二號、二五一六號、八十五年度台上字第二二Ｏ號判決意旨參照）
    。本件上訴人既對被上訴人之所有權不爭執，是本件爭點應在於上訴人就系爭建
    物是否有占有權源？經查：
（一）按民法第九百四十三條固規定占有人於占有物上行使之權利，推定其適法有此
      權利；惟不動產物權如經登記者，其權利人仍得以登記為反證而推翻占有人權
      利之推定（謝在全，民法物權論下冊，八十六年九月修訂版，第五百一十一頁
      參照）。本件上訴人雖主張於三十六年即占有系爭建物迄今，其占有自屬適法
      云云，並提出戶籍謄本一紙為證，惟查系爭建物於六十八年四月二十三日即登
      記台東縣為所有權人，有建築物改良登記簿在卷可證；依據土地法第四十三條
      規定，此一登記具有絕對之效力，上述「推定」即受推翻而不復存在，縱使上
      訴人占有系爭建物，亦無從對抗被上訴人之所有權至明。
（二）又上訴人另謂因其修繕系爭建物，故得為繼續占有云云，並提出鋁門、屋頂等
      估價單等件為證，惟上訴人就他人之不動產為修繕，乃一事實行為，尚難據此
      主張為有權占有，其上開所辯亦屬無據。
三、綜上所述，上訴人並無占有使用系爭建物之權利。從而，被上訴人基於所有物返
    還請求權之法律關係，請求上訴人返還系爭建物，為有理由，應予准許。原審為
    被上訴人勝訴之判決，並為假執行之宣告及酌定履行期間二個月，其理由雖有不
    同，但結論並無二致。上訴意旨指摘原判決不當，求予廢棄改判，為無理由，應
    予駁回。
肆、本件為判決之基礎已臻明確，兩造其餘攻擊防禦方法及舉證，核與判決結果無影
    響，爰不逐一論述，併此敘明。
伍、據上論結，本件上訴為無理由，依民事訴訟法第四百三十六條之一第三項、第四
    百四十九條第二項、第七十八條，判決如主文。
中      華      民      國    九十二    年      八      月      十三    日
                                    臺灣臺東地方法院民事庭
~B審判長法    官  李昆瞱
~B      法    官  陳兆翔
~B      法    官  廖建彥
右為正本係照原本作成
本件不得上訴
中      華      民      國    九十二    年      九      月      五      日
~B法院書記官  蔡辛源


司法院資訊處製作；財團法人民間司法改革基金會備份。
